【裁判字號】    95,台非,93
【裁判日期】    950504
【裁判案由】    違反政府採購法
【裁判全文】
最高法院刑事判決                九十五年度台非字第九三號
    上  訴  人  最高法院檢察署檢察總長
    被      告  乙○○
                        158.
                甲○○
                        61號.
                丙○○
                        號
上列上訴人因被告等違反政府採購法案件，對於台灣苗栗地方法
院中華民國九十三年九月二十七日第一審確定判決（九十三年度
易字第三六九號；檢察官聲請簡易判決處刑案號：台灣苗栗地方
法院檢察署九十二年度偵字第四０九四號），認為違法，提起非
常上訴，本院判決如下：
    主  文
原判決撤銷。
乙○○、甲○○、丙○○均無罪。
    理  由
非常上訴理由稱：「一按判決不適用法則或適用不當者，為違背
法令，刑事訴訟法第三百七十八條定有明文。又行為之處罰，以
行為時之法律有明文規定為限，刑法第一條亦有明文規定。而政
府採購法第八十七條第五項意圖影響採購結果或獲取不當利益，
而借用他人名義或證件投標或容許他人借用本人名義或證件參加
投標者，處三年以下有期徒刑，得併科新台幣一百萬元以下罰金
之規定，則係該法於民國九十一年一月十六日修正時，始行增訂
處罰之條文（對照該法於九十一年一月十六日修正前後之條文，
即可明瞭）。二本案被告乙○○係於八十八年六月間，意圖影響
採購結果，而借用他人名義及證件投標，而被告甲○○、丙○○
則係於上開時間容許他人借用本人名義及證件投標，當時政府採
購法尚未增訂第八十七條第五項以處罰上開行為，台灣苗栗地方
法院上開判決逕以該條文，對被告乙○○、甲○○、丙○○論罪
科刑，顯有判決適用法則不當之違法。三爰依刑事訴訟法第四百
四十一條、第四百四十三條提起非常上訴，以資糾正。」等語。
本院按判決不適用法則或適用不當者，為違背法令；行為之處罰
，以行為時之法律有明文規定為限，刑事訴訟法第三百七十八條
、刑法第一條分別定有明文。原確定判決認定被告乙○○係于力
土木包工業之負責人，於八十八年六月間，交通部台灣區○道○
○○路局中區工程處辦理「新竹至豐原段護欄及部分柵欄修復工
程」招標之際，意圖影響採購結果，取得被告即宏興土木包工業
之負責人甲○○、被告即元建土木包工業之負責人丙○○容許，
借用甲○○、丙○○二人名義，取得其證件，以本人及徐明星之
名義，向台灣銀行苗栗分行申購供押標金使用之支票，填寫投標
單、營造廠商切結書，製作前三家土木包工業名義之標封，於同
月二十一日，由乙○○一人持該三份標封前往參加競標。經開標
結果，于力土木包工業標價新台幣（下同）四百二十九萬元最低
，得優先減價，經第二次減價為三百九十萬元，低於底價而得標
等情，於九十三年五月十八日判處乙○○意圖影響採購結果，而
借用他人名義及證件投標罪刑；判處甲○○、丙○○意圖影響採
購結果，容許他人借用本人名義及證件參加投標罪刑。然查現行
政府採購法第八十七條第五項意圖影響採購結果或獲取不當利益
，而借用他人名義或證件投標，處三年以下有期徒刑，得併科新
台幣一百萬元以下罰金。容許他人借用本人名義或證件參加投標
者，亦同之規定。係總統於九十一年二月六日公布修正之政府採
購法所增訂之處罰規定，而被告三人於該次修正前之八十八年六
月間行為時，政府採購法對於該等行為並無處罰之明文，彼等之
行為自屬不罰，原判決未依刑事訴訟法第三百零一條第一項規定
諭知無罪之判決，卻適用裁判時法即被告等行為後始增訂之前揭
處罰規定論處罪刑，自有適用法則不當之違法。案經確定，且不
利於被告等，非常上訴意旨執以指摘，洵有理由。應由本院將原
判決撤銷，另為無罪之諭知，以資糾正。
據上論結，應依刑事訴訟法第四百四十七條第一項第一款、第三
百零一條第一項，判決如主文。
中    華    民    國  九十五  年    五    月    四    日
                      最高法院刑事第九庭
                          審判長法官  陳  正  庸
                                法官  賴  忠  星
                                法官  王  居  財
                                法官  林  開  任
                                法官  林  立  華
      本件正本證明與原本無異
                                      書  記  官
中    華    民    國  九十五  年    五    月   十二   日
                                                Ａ


司法院資訊處製作；財團法人民間司法改革基金會備份。
